最高法院刑事判決　　　　　　　　　　　　　　　八十八年度台上字第四四一二號
　　上　訴　人　甲○○
右上訴人因過失致人於死案件，不服台灣高等法院中華民國八十六年六月二十四日第
二審更審判決（八十六年度交上更(一)字第一二號，起訴案號：台灣宜蘭地方法院檢察
署八十四年度偵字第一○八號），提起上訴，本院判決如左：
    主  文
原判決撤銷，發回台灣高等法院。
    理  由
本件原判決認定上訴人甲○○未考取機車駕駛執照，於民國八十三年五月二日下午十
一時三分許，駕駛ＧＵＲ－七一八號重型機車，沿宜蘭縣頭城鎮○○路○○道，由礁
溪往頭城方向行駛，途經該路四五六號旁之礁溪高幹七號電線桿處時，應注意並能注
意於該市區道路○○○道行車速度不得超過時速三十公里，二部機車在慢車道行進中
不得並行競駛，且駕駛機車應專心注意路前狀況，竟疏未注意，與被害人簡志宏（亦
疏未注意）騎乘ＧＴＳ－六一五號重機車，二人併排以時速七十公里左右之速度超速
行駛（其中上訴人靠近快車道而被害人在慢車道外側），又二人在騎乘中聊天，亦未
全心注意行車，突而有同向不詳姓名者駕駛一部自小客車，亦疏未注意車前道路狀況
而不慎撞及上訴人機車後部，致上訴人人車失控擦撞被害人，其二人均人車摔落路旁
草欉中，被害人因而頭部挫傷腦出血經送往宜蘭市省立宜蘭醫院急救，延至同年五月
三日凌晨三時十五分許不治死亡等情，因而維持第一審論處上訴人因過失致人於死罪
刑之判決，駁回檢察官及上訴人在第二審之上訴，固非無見。惟查本件依卷附道路交
通事故調查報告表(二)現場圖顯示，上訴人與被害人所騎兩部機車於倒地後在現場遺留
兩條刮地痕，其中較長之刮地痕係在慢車道右側靠近外側路邊，較短者在其左側靠近
快車道處，而證人即處理本件車禍現場之警員王彥尊於原審八十四年十二月五日到庭
證稱上訴人機車刮地痕較長，其機車倒在電線桿旁，被害人之機車已衝到草欉中等語
（見原審交上訴卷第三十八頁），是依其所供上訴人所騎機車於車禍發生當時，應係
在慢車道右側靠近外側路邊，然彼於原審八十六年三月十日調查時則稱上訴人車靠快
車道（見原審交上更卷第二十頁背面），所證先後不一，另承辦警員郭國興於原審證
稱肇事地點係在慢車道靠近快車道處，當時有看到二台機車撞在一起等語，亦與王彥
尊所稱上訴人機車倒在電線桿旁，被害人之機車已衝到草欉中之情形不符，乃原判決
於理由三(七)內據此二證人上開先後不一，彼此歧異之供證，認定上訴人之機車確係受
他人駕駛之自小客車撞擊後，再擦撞被害人之機車，致被害人之機車衝至草欉死亡，
其採證之論斷顯有適用法則不當之違法。其次依原判決認定之事實，上訴人之機車係
先遭同向不詳姓名者駕駛之自小客車由後撞擊失控，再擦撞被害人之機車，則何以兩
車刮地痕幾乎近於平行，而無交叉或重疊之情形﹖此經上訴人於原審之選任辯護人認
係有利於上訴人之證據，一再執以主張上訴人之機車並無擦撞被害人機車情事，而本
院前次發回意旨亦認此部分事實有待釐清，原審於此次更審判決對此有利於上訴人之
證據仍未加斟酌，說明其不採之理由，自難昭折服，而有理由不備之違法。上訴意旨
據以指摘原判決違背法令，為有理由，應認原判決仍有撤銷發回更審之原因。又本件
係刑事訴訟法第三百七十六條第一款之案件，惟於修正刑事訴訟法施行前，原得上訴
於第三審法院，且已繫屬於法院，依刑事訴訟法施行法第五條第一項規定，仍應依修
正前之法定程序終結之，併此明。
據上論結，應依刑事訴訟法第三百九十七條、第四百零一條，判決如主文。
中      華      民      國    八十八    年      八      月     十二     日
                              最高法院刑事第十一庭
                                  審判長法官  陳  炳  煌
                                        法官  陳  正  庸
                                        法官  陳  世  雄
                                        法官  陳  東  誥
                                        法官  張  春  福
      右正本證明與原本無異
                                              書  記  官
中      華      民      國    八十八    年      八      月     十九     日
